臺灣臺南地方法院行政訴訟判決
111年度監簡字第8號
                                    111年8月18日辯論終結
原      告  余爵宏

訴訟代理人  伍安泰律師
被      告  法務部矯正署

代  表  人  黃俊棠
訴訟代理人  林震偉
            倪伯丞
上列當事人間假釋事件，原告不服法務部矯正署111年1月27日法
矯署復字第11001112920號復審決定，提起行政訴訟，本院判決
如下：
    主  文
一、原告之訴駁回。
二、訴訟費用新台幣壹仟元由原告負擔。
    事實及理由
壹、程序事項：
一、按「訴狀送達後，原告不得將原訴變更或追加他訴。但經被
    告同意或行政法院認為適當者，不在此限。」「有下列情形
    之一者，訴之變更或追加，應予准許：一、訴訟標的對於數
    人必須合一確定，追加其原非當事人之人為當事人。二、訴
    訟標的之請求雖有變更，但其請求之基礎不變。三、因情事
    變更而以他項聲明代最初之聲明。四、應提起確認訴訟，誤
    為提起撤銷訴訟。五、依第197條或其他法律之規定，應許
    為訴之變更或追加。」「前3項規定，於變更或追加之新訴
    為撤銷訴訟而未經訴願程序者不適用之。」行政訴訟法第11
    1條第1項、第3項及第4項定有明文。　　
二、原告已於民國（下同）111年4月13日經被告許可假釋出監，
    將原訴之聲明㈠復審決定及原處分均撤銷。㈡被告應就民國11
    0年11月提報原告假釋之申請案，另為准予假釋之行政處分
    。變更為：確認原處分〈即法務部矯正署110年11月16日法矯
    署教決字第11001841190號之不予許可假釋之處分〉違法。本
    件因情事變更而以他項聲明代最初之聲明，不影響被告之攻
    防方法，且被告並無意見為本案之言詞辯論，原告上開訴之
    變更，應予准許，先予敘明。　　
貳、爭訟概要：原告於95至104年間犯詐欺、稅捐稽徵法、商業
    會計法等罪，經判處有期徒刑3年4月確定，現於法務部○○○○
    ○○○○○○○○○○）執行。臺南監獄110年第21次假釋審查會（下
    稱假審會）以原告「犯詐欺、稅捐稽徵法及商業會計法等罪
    ，犯行複雜且犯罪所得高，漠視法令禁制，造成多名被害人
    財產損失，影響社會治安層面廣，需嚴評其假釋成效，爰有
    再行考核之必要」為主要理由，決議未通過假釋，並經法務
    部矯正署110年11月16日法矯署教決字第11001841190號函（
    下稱原處分）核復准予照辦，原告不服，提起復審，經復審
    決定駁回，原告仍不服，遂提起本件行政訴訟。
參、本件原告主張：
一、原告在監行狀良好，執行期間並無違規紀錄，表現正常；執
    行期間不定期接受教化輔導，參加紙袋加工作業能符合課程
    標準，教化矯治處育成效亦佳。又原告出監後工作為經營自
    家公司，具企業管理謀生技能。詐欺罪部分已與大部分被害
    人達成和解並賠償損失，亦取得被害人諒解（參台灣高等法
    院台南分院105年度上易字第511號刑事判決第9頁、第45至5
    1頁），另詐貸銀行貸款3罪，均已清償完畢（參台灣台南地
    方法院108年度訴字第34號刑事判決第3頁），其餘犯罪所得
    亦已繳納完畢。原告刑罰執行已逾2分之1、原處分作成前3
    個月教化、作業、操行均為3分以上，有悛悔實據，符合法
    定假釋要件。但假審會及被告仍以原處分不予假釋，顯未依
    辦理假釋應行注意事項第5條規定，觀察原告確已悛悔實據
    ，僅以原告所犯罪名，否准原告假釋，原處分有出於錯誤的
    事實認定或不完全的資訊，原處分顯然違法。
二、被告對於假釋案的審查，應以正確且充分的事實基礎為依據
    ，就此部分法院有審查權限：
㈠依刑法第77條第1項規定，受刑人執行有期徒刑達一定期間，有
  悛悔實據者，法務部得許假釋出獄。觀察法條文義，所謂「悛
  悔實據」，屬不確定法律概念。對於不確定法律概念，行政法
  院得予以審查，可資審查情形包括：（1)行政機關所為的判斷
  ，是否出於錯誤的事實認定或不完全的資訊。⑵法律概念涉及
  事實關係時，其涵攝有無明顯錯誤。（3)對法律概念的解釋有
  無明顯違背解釋法則或牴觸既存的上位規範。（4)行政機關的
  判斷，是否有違一般公認的價值判斷標準。（5)行政機關的判
  斷，是否出於與事物無關的考量，亦即違反不當連結禁止。（
  6)行政機關的判斷，是否違反法定正當程序。（7)作成判斷的
  行政機關，其組織是否合法且有判斷權限。（8)行政機關的判
  斷，是否違反法治國家應遵守的原理原則，如平等原則、公益
  原則等（司法院釋字第382號、第462號、第553號解釋理由書
  參照）。
㈡受刑人執行有期徒刑達一定期間，有悛悔實據者，依刑法第77
  條第1項文義，法務部「得」許假釋出獄，而非「應」許假釋
  出獄，此屬裁量權行使的範疇。對於行政裁量，行政法院以尊
  重行政機關的裁量為原則，惟依行政程序法第10條規定：「行
  政機關行使裁量權，不得逾越法定之裁量範圍，並應符合法規
  授權之目的。」行政訴訟法第4條第2項規定：「逾越權限或濫
  用權力之行政處分，以違法論。」第201條規定：「行政機關
  依裁量權所為之行政處分，以其作為或不作為逾越權限或濫用
  權力者為限，行政法院得予撤銷。」於行政機關行使裁量權有
  裁量逾越、濫用或怠惰的違法情形下，行政法院仍得予以審查
  。
㈢109年7月15日廢止之被告所定辦理假釋應行注意事項第3點規定
  :「關於受刑人在執行中之有關事項，就下列各項審查之：㈠累
  進處遇各項成績。㈡獎懲紀錄。㈢健康狀態。㈣生活技能。㈤其他
  有關執行事項。」第4點規定：「關於社會對受刑人假釋之觀
  感，就下列各項審查之：㈠警察機關複查資料及反映意見。㈡家
  庭及鄰里之觀感。㈢對被害人悔悟之程度。㈣對犯罪行為之補償
  情形。㈤出監後之生涯規劃。㈥被害人之觀感。」第5點規定：
  「審查受刑人悛悔之程序，應從平日言語行動中細加體會，以
  判斷其真偽，並參酌其犯罪有無道義或公益上可以宥恕之情形
  。」第8點規定：「因侵害財產法益而犯罪者，應斟酌受刑人
  之資力，特別審查是否已賠償因犯罪而生之損害。」其審查事
  項仍可資為本件參考。
㈣被告104年10月23日法矯字第10403009940號函頒假釋案件審核
  參考基準第1點規定：「假釋案件應確實依法務部104年5月11
  日法矯字第10403004500號函頒之『假釋審核參考原則對照表』
  （如附件函），做為辦理之基礎原則。」第5點規定：「下列
  個案可酌情准予假釋：㈠非屬危害生命、身體法益之初犯。㈡殘
  刑1年以内且無重大違規者。㈢罹患重病、肢體殘障、年邁體衰
  、顯無再犯可能性或無法自理生活者。㈣犯後態度良好，且盡
  力賠償損失或彌補損害者。」對於構成要件的判斷或法律效果
  的裁量，均應建立在正確的事實認定及完整的資訊基礎上，始
  能為假釋與否的妥適決定。
三、假審會出於錯誤的事實認定或錯誤資訊：
㈠原處分不予許可假釋決定主要理由為「本件受刑人犯詐欺...等
  罪，…犯罪所得高，…造成多名被害人財產損失，...需嚴評其
  假釋...° 」
㈡原告報請假釋報告表有關上開「犯罪所得已繳納完畢」、「詐
  欺罪已與部分被害人達成和解，或賠償損失、或取得諒解」、
  「詐貸銀行貸款3罪，均已清償完畢」，業已敘明原告所涉詐
  欺罪及詐貸銀行貸款罪部分，幾與被害人達成和解並賠償損失
  ，亦清償銀行貸款完畢，形同其已未保有犯罪所得，並無所謂
  犯罪所得高，需嚴評其假釋的情形。又本件原告犯詐欺罪、稅
  捐稽徵法及商業會計法等罪，就侵害個人財產法益的詐欺罪，
  被害銀行僅3間，其餘稅捐稽徵法及商業會計法等罪，被害人
  為國家而非個人，並無所謂侵害多人財產法益的情形。原處分
  不予許可假釋決定理由稱原告犯罪所得高、侵害多人財產法益
  ，與客觀事實不符。
㈢假審會審議未通過原告假釋案的決定理由，容有上開事實認定
  錯誤及資訊不完整的瑕疵，在此情形下並經被告認可作成原處
  分，應屬違法，請予以撤銷。
四、原告刑罰執行已逾2分之1、原處分作成前3個月教化、作業
    操行均為3分以上，有悛悔實據，符合法定假釋要件，又本
    件起訴後，原告已於111年4月13日經原告許可假釋出監，等
    情，並更正聲明，求為判決：確認原處分〈即法務部矯正署1
    10年11月16日法矯署教決字第11001841190號之不予許可假
    釋之處分〉違法。　　
肆、被告則以：
甲、程序答辯
一、按司法院釋字第546號解釋意旨略以：「提起行政爭訟，須
    其爭訟有權利保護必要，即具有爭訟之利益為前提，倘對於
    當事人被侵害之權利或法律上利益，縱經審議或審判之結果
    ，亦無從補救，或無法回復其法律上之地位或其他利益者，
    即無進行爭訟而為實質審查之實益。」次按最高行政法院90
    年6月份庭長法官聯席會議決議：「行政訴訟法第107條第1
    項各款係屬廣義之訴的利益要件，由於各款具有公益性，應
    由法院依職權調查，如有欠缺或命補正而不能補正者，法院
    應以裁定駁回之。至於欠缺當事人適格、權益保護必要之要
    件，屬於狹義的『訴的利益』之欠缺，此等要件是否欠缺，常
    須審酌當事人之實體上法律關係始能判斷，自以判決方式為
    之，較能對當事人之訴訟程序權為周全之保障。」謹先敘明
    。
二、是權利保護必要要件之存在，為法院進行實體審查之前提，
    屬訴訟之要件，自原告起訴後迄終局判決前，均必須賡續具
    備，易言之，原告之訴有無權利保護之必要，為行政法院應
    依職權調查之事項，且不論訴訟進行程度如何，均應予以調
    查，倘原告於行政訴訟繫屬中，其請求實現之目的已達成，
    即無續行訴訟請求保護權利之必要，而欠缺訴訟實益，應予
    判決駁回。
三、查原告於111年3月17日（起訴狀所載日期）提起本件訴訟後
    ，已於同年4月13日縮短刑期假釋出監，所稱受侵害之權利
    或法律上之利益，已無回復原狀之可能，故原告提起撤銷被
    告110年11月16日法矯署教決字第11001841190號函（下稱原
    處分）及111年1月27日法矯署復字第11001112920號復審決
    定（下稱復審決定）之訴訟，已無法達成排除原處分效力之
    目的，欠缺權利保護之必要，而屬無效益之訴，建請貴院以
    判決駁回。
乙、實體答辯
一、查原告於95至104年間犯詐欺、稅捐稽徵法、商業會計法等
    罪，經判處有期徒刑3年4月確定，前於法務部○○○○○○○○○○○○
    ○○）執行。臺南監獄110年第21次假釋審查會（下稱假審會
    ）以原告「犯詐欺、稅捐稽徵法及商業會計法等罪，犯行複
    雜且犯罪所得高，漠視法令禁制，造成多名被害人財產損失
    ，影響社會治安層面廣，需嚴評其假釋成效，爰有再行考核
    之必要」為主要理由，決議未通過假釋，並經被告以原處分
    核復准予照辦。
二、原告不服，認詐欺及詐貸罪部分，幾與被害人和解並賠償，
    亦清償銀行貸款完畢，無所謂犯罪所得高之情形；在監執行
    率64.5%，執行已逾2分之1，原處分作成前3個月，教化、作
    業、操行均為3分以上，有悛悔實據云云，請求准予假釋。
    被告復審審議小組認原告本次犯行確已侵害多人財產法益，
    縱犯後有進行和解或賠償，亦無法完全彌補其犯行所生之損
    害；又執行率僅為提出假釋申請之要件，而非判斷受刑人悛
    悔情形之應參酌事項，另因假釋之審核，尚須審酌犯行情節
    及再犯風險等面向，所訴累進處遇分數僅係假釋審核之參考
    事項，並非據此即應許可假釋，案經被告以復審決定駁回在
    案。
三、原告不服原處分及復審決定之意旨略以：在監行狀良好，無
    違規紀錄，執行期間接受教化輔導，參加作業符合課程標準
    ，出監後經營自家公司，具謀生能力；詐欺罪及詐貸銀行貸
    款罪部分，幾與被害人和解並賠償，亦取得諒解，並清償銀
    行貸款完畢，其餘犯罪所得亦已繳納完畢，並無所謂犯罪所
    得高；僅以原告所犯罪名否准假釋，顯然違法云云，請求撤
    銷原處分及復審決定，爰提起行政訴訟。
四、按刑法第77條第1項規定：「受徒刑之執行而有悛悔實據者
    ，無期徒刑逾25年，有期徒刑逾2分之1、累犯逾3分之2，由
    監獄報請法務部，得許假釋出獄。」次按監獄行刑法第115
    條第1項規定「監獄對於受刑人符合假釋要件者，應提報其
    假釋審查會決議後，報請法務部審查。」第116條第1項規定
    「假釋審查應參酌受刑人之犯行情節、在監行狀、犯罪紀錄
    、教化矯治處遇成效、更生計晝及其他有關事項，綜合判斷
    其悛悔情形。」及按受刑人假釋實施辦法第3條第1項第1款
    、第3款規定「前條有關受刑人假釋審查資料，應包含下列
    事項：一、犯行情節：（一）犯罪動機。（二）犯罪方法及
    手段。（三）犯罪所生損害…三、犯罪紀錄：（一）歷次裁
    判摘要或紀錄。（二）歷次執行刑罰及保安處分紀錄…」謹
    先敘明。
五、參諸臺灣臺南地方法院109年度聲字第1240號刑事裁定所列
    判決記載之犯罪事實、原告全國刑案資料查註表所載之犯罪
    紀錄，臺南監獄假審會依法務部「假釋案件審核參考基準」
    ，考量原告之犯行情節，犯後態度（含在監行狀）及再犯風
    險（含前科紀錄）等三大面向後，認原告犯詐欺、稅捐稽徵
    法及商業會計法等罪，侵害他人財產法益，被害人數眾多，
    其犯行情節非輕；曾有偽造文書、妨害公務等罪前科，復犯
    本案數罪，其再犯風險偏高，爰依法將前揭事項列為審查原
    告假釋之重要參據，並於綜合判斷其悛悔情形後，決議未通
    過假釋，再經被告以原處分核復准予照辦，於法有據。
六、原告訴稱在監行狀良好，無違規紀錄，執行期間接受教化輔
    導，參加作業符合課程標準，出監後經營自家公司，具謀生
    能力等情，均經臺南監獄將相關資料提供該次假審會審查，
    惟因假釋之審核，尚須審酌犯行情節及再犯風險等面向，所
    訴事項僅係假釋審核之參考事項，並非據此即應許可假釋。
    又訴稱詐欺罪及詐貸銀行貸款罪部分，幾與被害人和解並賠
    償，亦取得諒解，並清償銀行貸款完畢，其餘犯罪所得亦已
    繳納完畢，並無所謂犯罪所得高之部分，經查原告本次共同
    詐得銀行貸款新臺幣（下同）179萬元，另利用被害人有訴
    訟需求之際，佯稱本人或同案具有檢察官、法院公職人員或
    律師之身分，並代為辦理訴訟案件，詐取被害人訴訟費用計
    36次，犯罪所得約63餘萬元，犯行確已侵害多人財產法益，
    顯然欠缺尊重他人財產權之觀念，縱原告犯後有進行和解或
    賠償，亦無法完全抵銷其犯行所生之損害。另訴稱僅以所犯
    罪名否准假釋，顯然違法之部分，按監獄行刑法第116條第1
    項規定，假釋審查應併同考量犯行情節，據以判斷受刑人悛
    悔情形，被告依法將原告之犯行情節列為本次假釋審酌參據
    之一，核無違誤。又原告曾犯偽造文書、妨害公務等罪已如
    前述，本次復幫助他人逃漏稅捐、提供不實資料申請貸款、
    冒稱律師或司法人員詐取訴訟費用、及為避免國稅局調查而
    製作不實扣繳憑單，屢次以不法手段牟取利益，漠視法令禁
    制，足認其再犯風險偏高，基於特別預防考量，被告自應嚴
    謹審核原告之假釋案。
七、據上論結，被告110年11月16日法矯署教決字第11001841190
    號函及111年1月27日法矯署復字第11001112920號復審決定
    ，於法尚無不合，原告所訴應無理由，等語，資為抗辯，並
    聲明求為判決駁回原告之訴。
伍、兩造之爭點：原處分〈即法務部矯正署110年11月16日法矯署
    教決字第11001841190號之不予許可假釋之處分〉是否違法？
    　　
陸、本院之判斷：　　
一、應適用之法令：
㈠刑法第77條第1項規定「受徒刑之執行而有悛悔實據者，無期徒
  刑逾25年，有期徒刑逾二分之一、累犯逾三分之二，由監獄報
  請法務部，得許假釋出獄。」
㈡監獄行刑法
　⒈第115條第1項規定「監獄對於受刑人符合假釋要件者，應提
    報其假釋審查會決議後，報請法務部審查。」
　⒉第116條第1項規定「假釋審查應參酌受刑人之犯行情節、在
    監行狀、犯罪紀錄、教化矯治處遇成效、更生計畫及其他有
    關事項，綜合判斷其悛悔情形。」
㈢受刑人假釋實施辦法第3條第1項第1款、第3款規定「前條有關
  受刑人假釋審查資料，應包含下列事項：一、犯行情節:(一）
  犯罪動機。（二）犯罪方法及手段。（三）犯罪所生損害...
  三、犯罪紀錄：（一）歷次裁判摘要或紀錄。(二）歷次執行
  刑罰及保安處分紀錄…」　
二、被告考量原告服刑前之犯罪情節及再犯風險等，而以原處分
    不予假釋，並不違法：
 1、刑法第77條第1項規定：「受徒刑之執行而有悛悔實據者，
    無期徒刑逾25年，有期徒刑逾2分之1、累犯逾3分之2，由監
    獄報請法務部，得許假釋出獄。」監獄行刑法第81條第1項
    規定：「對於受刑人累進處遇進至二級以上，悛悔向上，而
    與應許假釋情形相符合者，經假釋審查委員會決議，報請法
    務部核准後，假釋出獄。」又法務部○○○○○○○○假釋審查委員
    會設置要點（下稱設置要點）第1條規定：「為落實公平、
    公正及客觀之假釋審查，特訂定本要點。」第2條規定：「
    （第1項）監獄假釋審查委員會（以下簡稱假釋審查委員會
    ），置委員7至11人，除典獄長、教化科長及戒護科長為當
    然委員外，其餘委員由各監獄就心理、教育、社會、法律、
    犯罪、監獄學等學者專家及其他社會公正人士中，符合下列
    各款條件者遴選之：⑴身心健康。⑵品行端正，無犯罪前科紀
    錄。⑶有參與假釋審查工作之熱忱。（第2項）前項非當然委
    員經遴選後，監獄應詳填『假釋審查委員會非當然委員延聘
    名冊』（如附件），報請法務部矯正署核准後延聘之。」第6
    條規定：「假釋審查委員會須有全體委員過半數之出席始得
    開會；對受刑人假釋審查之決議，採無記名投票方式，由出
    席委員過半數之同意為通過。」由上開規定可知，現行假釋
    制度之規定，係以受刑人累進處遇進至二級以上，悛悔向上
    ，而與假釋要件相符者，經假審會審查決議通過後，由監獄
    報請被告予以假釋，且依刑法第77條第1項規定之文義，被
    告「得」許假釋出獄，而非「應」許假釋出獄，此屬裁量權
    行使之範疇。
 2、又刑法第77條第1項規定所稱之「悛悔實據」，屬不確定法
    律概念。對於不確定法律概念，行政法院固得予以審查。然
    假釋審查涉及受刑人在監教化情形之屬人性、經驗性判斷，
    亦涉及受刑人復歸社會之能力、危險性等風險評估，基於尊
    重其不可替代、專業性及法律授權之專屬性，應承認行政機
    關就此等事項之決定，有判斷餘地，而對其判斷採取較低之
    審查密度，故於行政機關之判斷有恣意濫用、消極怠惰及其
    他違法情事時，仍得予以撤銷或變更，其可資審查之情形包
    括：⑴行政機關所為之判斷，是否出於錯誤之事實認定或不
    完全之資訊。⑵法律概念涉及事實關係時，其涵攝有無明顯
    錯誤。⑶對法律概念之解釋有無明顯違背解釋法則或牴觸既
    存之上位規範。⑷行政機關之判斷，是否有違一般公認之價
    值判斷標準。⑸行政機關之判斷，是否出於與事物無關之考
    量，亦即違反不當聯結之禁止。⑹行政機關之判斷，是否違
    反法定之正當程序。⑺作成判斷之行政機關，其組織是否合
    法且有判斷之權限。⑻行政機關之判斷，是否違反相關法治
    國家應遵守之原理原則，如平等原則、公益原則等（司法院
    釋字第382號、第462號、第553號解釋理由及釋字第319號翁
    岳生等3位大法官所提不同意見書參照）。
 3、另行刑累進處遇條例施行細則第56條第1項規定：「（第1項
    ）本條例第76條所稱『第二級受刑人已適於社會生活』，應審
    酌左列事項加以認定：一、出監後須有適當之職業。二、出
    監後須有謀生之技能。三、出監後須有固定之住所或居所。
    四、出監後社會對其無不良觀感。」第57條規定：「依本條
    例第75條及76條之規定為受刑人辦理假釋時，一般受刑人最
    近3個月內教化、作業、操行各項分數，均應在3分以上，少
    年受刑人最近3個月內教化分數應在4分以上，操行分數在3
    分以上，作業分數應在2分以上。」被告所定辦理假釋應行
    注意事項第3點規定：「關於受刑人在執行中之有關事項，
    就下列各項審查之：㈠累進處遇各項成績。㈡獎懲紀錄。㈢健
    康狀態。㈣生活技能。㈤其他有關執行事項。」第4點規定：
    「關於社會對受刑人假釋之觀感，就下列各項審查之：㈠警
    察機關複查資料及反映意見。㈡家庭及鄰里之觀感。㈢對被害
    人悔悟之程度。㈣對犯罪行為之補償情形。㈤出監後之生涯規
    劃。㈥被害人之觀感。」第5點規定：「審查受刑人悛悔之程
    序，應從平日言語行動中細加體會，以判斷其真偽，並參酌
    其犯罪有無道義或公益上可以宥恕之情形。」第6點規定：
    「審查再犯、累犯假釋事件，應特別注意假釋後之保護方法
    ，及執行保護管束之各項問題。」第7點規定：「對因被教
    唆、挑撥而犯罪者，並應注意審酌受刑人之性格，及其環境
    之變化，與受刑人出獄後所處之環境。」第8點規定：「因
    侵害財產法益而犯罪者，應斟酌受刑人之資力，特別審查是
    否已賠償因犯罪而生之損害。」第9點規定：「共犯中有已
    獲得假釋者，如該受刑人合於假釋條件而無特殊情形時，應
    儘先辦理。」被告104年10月23日法矯字第10403009940號函
    頒參考基準第1點規定：「假釋案件應確實依法務部104年5
    月11日法矯字第10403004500號函頒之『假釋審核參考原則對
    照表』（如附件函），做為辦理之基礎原則。」第3點規定：
    「刑期3年以下、外役監、老、弱、女性、少年等受刑人，
    初犯、從犯、過失、偶發犯等惡性或危害輕微者，及再犯風
    險低或有妥善更生計畫者，以從寬原則審核。」第5點規定
    ：「下列個案可酌情准予假釋：㈠非屬危害生命、身體法益
    之初犯。㈡殘刑1年以內且無重大違規者。㈢罹患重病、肢體
    殘障、年邁體衰、顯無再犯可能性或無法自理生活者。㈣犯
    後態度良好，且盡力賠償損失或彌補損害者。」第6點規定
    ：「對於重大刑案及具連續性、集團性、廣害性、暴力性、
    隨機性等犯罪、前科累累而犯行複雜、假釋中再犯罪以及履
    犯監規而難以教化者，得斟酌情形，嚴謹審核。」第7點規
    定：「對於易再犯類型（如毒品、竊盜及公共危險等）且有
    撤銷假釋紀錄者，得斟酌情形，以從嚴審核為原則。」上開
    參考基準所附「假釋審核參考原則對照表」列為從寬審核者
    ，審酌面向包含「犯行情節：⑴過失犯、偶發犯、從犯；⑵犯
    罪動機單純且情堪憫恕；⑶惡性或危害程度輕微；⑷無被害人
    。」「犯後表現（含在監行狀）：⑴犯後態度良好且深具悔
    意；⑵與被害人或家屬達成和解或獲得宥恕；⑶賠償被害人損
    失或彌補犯罪所生之危害（含繳交犯罪所得）；⑷在監表現
    良好。」「再犯風險（含前科紀錄）：⑴初犯；⑵年事已高或
    健康情形欠佳；⑶身分或資格喪失致無再犯可能；⑷家庭、社
    會支持度高或有妥善更生計畫。」列為從嚴審核者，審酌面
    向包含「犯行情節：⑴犯連續性、集團性、重大暴力性、多
    重性案件；⑵犯罪所得高，假釋不符社會期待；⑶犯罪造成重
    大危害，假釋有違公平正義；⑷被害人數多或隨機犯案。」
    「犯後表現（含在監行狀）：⑴規避服刑或企圖脫逃；⑵不願
    道歉、認錯或執迷不悟；⑶規避賠償或故意脫產；⑷怙惡不悛
    ，有多次違規紀錄。」「再犯風險（含前科紀錄）：⑴多次
    犯罪；⑵偵審中或假釋期間再犯罪；⑶假釋出獄引發社會不安
    ；⑷出獄後支援系統薄弱。」由上開有關「悛悔實據」此一
    不確定法律概念具體化事項，或是被告為假釋與否裁量基準
    之規定顯示，假釋之審查事項與範圍相當廣泛，被告對此依
    法律授權目的所為於構成要件之判斷或法律效果之裁量，基
    於權力分立原則，如別無違法情事，應屬合法，行政法院不
    得逕行取代被告，以自己之合目的判斷另為判斷及裁量決定
    。
三、查被告參諸本院109年度聲字第1240號刑事裁定（本院卷第6
    3-65頁）所列判決記載之犯罪事實（本院卷第66-201頁）、
    原告全國刑案資料查註表（本院卷第203-221頁）所載之犯
    罪紀錄，臺南監獄假釋審查委員會依法務部「假釋案件審核
    參考基準」，考量原告之犯行情節，犯後態度（含在監行狀
    ）及再犯風險（含前科紀錄）等三大面向後，認原告犯詐欺
    、稅捐稽徵法及商業會計法等罪，侵害他人財產法益，被害
    人數眾多，其犯行情節非輕；曾有偽造文書、妨害公務等罪
    前科，復犯本案數罪，其再犯風險偏高，爰依法將前揭事項
    列為審查原告假釋之重要參據，並於綜合判斷其悛悔情形後
    ，決議未通過假釋(9人出席，9票反對)，此有臺南監獄110
    年第21次假釋審查會議紀錄節本附卷可稽（本院卷第53-58
    頁），再經被告以原處分核復准予照辦，於法有據，且查無
    行政機關之判斷有恣意濫用、消極怠惰及其他違法情事。
四、原告訴稱在監行狀良好，無違規紀錄，執行期間接受教化辅
    導，參加作業符合課程標準，出監後經營自家公司，具謀生
    能力等情，均經臺南監獄將相關資料提供該次假審會審查，
　　此有臺南監獄受刑人報請假釋報告表附卷可稽（本院卷第57
    -58頁），惟因假釋之審核，尚須審酌犯行情節及再犯風險
    等面向，所訴事項僅係假釋審核之參考事項，並非據此即應
    許可假釋。又訴稱詐欺罪及詐貸銀行貸款罪部分，幾與被害
    人和解並賠償，亦取得諒解，並清償銀行貸款完畢，其餘犯
    罪所得亦已繳納完畢，並無所謂犯罪所得高之部分，經查原
    告本次共同詐得銀行貸款179萬元，另利用被害人有訴訟需
    求之際，佯稱本人或同案具有檢察官、法院公職人員或律師
    之身分，並代為辦理訴訟案件，詐取被害人訴訟費用計36次
    ，犯罪所得約63餘萬元，犯行確已侵害多人財產法益，顯然
    欠缺尊重他人財產權之觀念，縱原告犯後有進行和解或賠償
    ，亦無法完全抵銷其犯行所生之損害。另訴稱僅以所犯罪名
    否准假釋，顯然違法之部分，按監獄行刑法第116條第1項規
    定，假釋審查應併同考量犯行情節，據以判斷受刑人悛悔情
    形，被告依法將原告之犯行情節列為本次假釋審酌參據之一
    ，核無違誤。又原告曾犯偽造文書、妨害公務等罪已如前述
    ，本次復幫助他人逃漏稅捐、提供不實資料申請貸款、冒稱
    律師或司法人員詐取訴訟費用、及為避免國稅局調查而製作
    不實扣繳憑單，屢次以不法手段牟取利益，漠視法令禁制，
    足認其再犯風險偏高，基於特別預防考量，被告認應嚴謹審
    核原告之假釋案，尚非無據。準此，被告對此依法律授權目
    的所為於構成要件之判斷或法律效果之裁量，基於權力分立
    原則，如別無違法情事，應屬合法，本院自不得逕行取代被
    告，以自己之合目的判斷另為判斷及裁量決定。
五、基上所述，被告110年11月16日法矯署教決字第11001841190
    號函及111年1月27日法矯署復字第11001112920號復審決定
    ，於法尚無不合，原告所訴難認有理由。從而，原處分並無
    違法，原告訴請確認原處分違法，為無理由，應予駁回。
六、本件判決基礎已經明確，兩造其餘之攻擊防禦方法及訴訟資
    料經本院審酌後，核與判決結果不生影響，無一一論述之必
    要，一併說明。
據上論結，本件原告之訴為無理由，依行政訴訟法第98 條第1項
前段，判決如主文。　　
中　　華　　民　　國　　111 　年　　8　　月　　31　　日
　　　　　　　　　行政訴訟庭　法　官　侯明正
一、上為正本係照原本作成。
二、如不服本判決，應於送達後20日內，向本院提出上訴狀，其
    未表明上訴理由者，應於提出上訴後20日內向本院補提理由
    書（均須按他造人數附繕本）。上訴理由應表明關於原判決
    所違背之法令及其具體內容，或依訴訟資料可認為原判決有
    違背法令之具體事實。
中　　華　　民　　國　　111 　年　　8 　　月　　31　　日
　　　　　　　　　　　　　　　書記官　陳惠萍